臺灣臺南地方法院臺南簡易庭民事判決
110年度南簡字第698號
原      告  富邦產物保險股份有限公司

法定代理人  羅建明  
訴訟代理人  魏至平  
被      告  林偉祥即林瑋翔

上列當事人間因侵權行為損害賠償（交通）事件，經本院於民國
111年6月7日言詞辯論終結，判決如下：
    主      文
被告應給付原告新臺幣5萬5,944元，及自民國110年3月19日起至
清償日止，按週年利率百分之5計算之利息。
原告其餘之訴駁回。
訴訟費用由被告負擔五分之一，餘由原告負擔。
本判決第一項得假執行。
    事實及理由
一、原告起訴主張：
    被告於民國108年7月18日下午13時許，駕駛車牌號碼00-000
    0號自小客車（下稱被告車輛，車廠BMW），行經臺南市仁德
    區太子路與復興路口處（下稱肇事地點），因有左轉未換入
    內側車道，疏未注意左側車輛，轉彎車未讓直行車先行之過
    失，適遇原告所承保之訴外人吳美緻所有、由訴外人施進旺
    所駕駛之AZQ-9759號自小客車（下稱系爭車輛，車廠BMW）
    直行而至，閃避不及，兩車因此撞擊，致系爭車輛受損。原
    告承保之系爭車輛受損後，經送修共支出修理費新臺幣（下
    同）26萬9千元（零件費用235,728元、工資33,272元），原
    告已依保險契約悉數理賠完畢。又系爭車輛維修的零件中，
    部分經原告送予回收，獲利500元，是依損益相抵原則再予
    扣除上開請求之零件費用500元。爰依保險法第53條第1項前
    段之規定，代位求償等語。並聲明：㈠被告應給付原告268,5
    00元，及自110年3月19日起至清償日止，按年息百分之5計
    算之利息。㈡訴訟費用由被告負擔（本院卷第56頁筆錄）。
二、被告答辯略以：
　　對於車鑑會鑑定結果認被告是肇事因素，不爭執。但伊質疑
    ，原告在談調解時所提出的汎德永業汽車股份有限公司修理
    費用明細單上，有寫更換的4項零件是「回收」了，起訴時
    ，明細單上的回收二字卻被原告以立可帶塗掉了，伊覺得原
    告是做假資料。只要原告可以拿出這些更換掉的回收舊零件
    ，伊就願意賠償。要叫伊一次支付和解金額6萬元，沒問題
    ，甚至，就算不計算折舊，要叫伊賠償原告26萬9千元，伊
    也接受，只要原告拿得出回收掉的那些舊零件。雖然原告提
    出報廢零件的買賣契約書，但原告如果將那些回收零件交給
    伊，伊可自己處理，伊自己拿去賣也比原告賣得價格高，伊
    覺得原告要求金額那麼高，很傻眼，伊不是不賠，只是要求
    要看到修理後的舊零件等語。並聲明：㈠原告之訴駁回。㈡訴
    訟費用由原告負擔（本院卷第36頁筆錄）。　　
三、本院得心證之理由：
㈠、原告主張之上開事實（除工資與零件費用之拆帳明細外，詳
    後述）、及主張被告為本次車禍事故之肇事因素等情，業據
    原告提出與所其述相符之道路交通事故當事人登記聯單、行
    車執照、汽車險理賠申請書、修理費用評估明細單、車損照
    片、統一發票附卷可稽，並經本院送請臺南市車輛行車事故
    鑑定委員會南鑑0000000案鑑定意見書（下稱系爭鑑定意見
    ）鑑定在卷（本院卷第25、26頁）；另經本院依職權向臺南
    市政府警察局歸仁分局調取之道路交通事故調查卷宗（含現
    場圖、道路交通事故調查報告表、道路交通事故調查紀錄表
    、現場照片等資料）附卷為憑（調字卷第49至72頁），堪認
    屬實。
㈡、至被告辯稱：原告在談調解時所提出的汎德永業汽車股份有
    限公司修理費用明細單上，有寫更換的4項零件是「回收」
    了，起訴時，明細單上的回收二字卻被原告以立可帶塗掉了
    ，伊覺得原告是做假資料；只要原告拿得出回收掉的那些舊
    零件，就算不計算折舊，要叫伊賠償原告26萬9千元，伊也
    接受等語，經查，原告固不否認其確有將上開修理費用明細
    單上回收二字以立可帶塗刪（本院卷第37頁），然嗣原告已
    提出上開4項維修零件回收之報廢零件買賣契約書、電腦列
    印之零件殘餘物回收一覽表（108年度10至12月份）附卷為
    憑（本院卷第41、43頁），觀之其上記載之回收品項為「右
    大燈、右前鋁圈」及車牌號碼，均核與系爭車輛相符，而被
    告並未能提出任何證據證明該報廢零件買賣契約書、零件殘
    餘物回收一覽表有何虛偽不實之情事，從而，堪認原告主張
    該4項維修零件確有回收、回收所獲利益為500元乙節為可採
    。　　
㈢、按負損害賠償責任者，除法律另有規定或契約另有訂定外，
    應回復他方損害發生前之原狀，固為民法第213條第1項所明
    定；惟該項情形，債權人得請求支付回復原狀所必要之費用
    ，以代回復原狀，同條第3項定有明文，此為民法第213條於
    88年修法時所增訂，乃因回復原狀，若必由債務人為之，對
    被害人有時可能緩不濟急，或不能符合被害人之意願，為期
    合乎實際需要，並使被害人獲得更周密之保障所增設，使被
    害人得請求支付回復原狀所必要之費用，以代回復原狀（民
    法第213條修正立法理由參照）。今原告就系爭車輛支出之
    修復費用，業已提出上開汽車險理賠申請書、修理費用明細
    單、車損照片、統一發票等件影本附卷為據，是原告依保險
    法第53條第1項代位向被告請求系爭車輛回復原狀所需之修
    理費用（應扣除回收所得利益500元），係屬有理。
㈣、又按被保險人因保險人應負保險責任之損失發生，而對於第
    三人有損失賠償請求權者，保險人得於給付賠償金額後，代
    位行使被保險人對於第三人之請求權；因故意或過失，不法
    侵害他人之權利者，負損害賠償責任；不法毀損他人之物者
    ，應向被害人賠償其物因毀損所減少之價值，保險法第53條
    第1項前段、民法第184條第1項前段及第196條分別定有明文
    。本件原告主張系爭車輛因上揭車禍支出修理費用26萬9千
    元，固有統一發票附卷為據，然觀之其上明載零件為234,27
    6元（如加計營業稅5％則為245,990元）、其餘工資加計營業
    稅則為23,010元（調字卷第33頁），原告起訴狀主張零件僅
    235,728元、工資則為33,272元云云（調字卷第11頁），顯
    不可採。又原告回收上揭零件4項所得500元之損益相抵自應
    予以扣除零件費用部分，亦即零件費用應以245,490元計之
    。系爭車輛有關零件部分之修復，既以新零件更換被損害之
    舊零件，則在計算損害賠償額時，自應將零件折舊部分予以
    扣除（最高法院77年5月17日第9次民事庭會議決議意旨參照
    ），而依行政院所頒「固定資產耐用年數表」及「固定資產
    折舊率表」之規定，」及「固定資產折舊率表」之規定，小
    客車耐用年數為5年，依定率遞減法每年折舊1,000分之369
    ，本件系爭車輛之出廠日期為104年3月，此有原告所提之汽
    車行車執照影本1紙可佐（調字卷第17頁），是計算至事故
    發生之108年7月18日，使用期間計4年5個月（依營利事業所
    得稅查核準則第95條第6項所定「固定資產提列折舊採用定
    律遞減法者，以1年為計算單位，其使用期間未滿1年者，按
    實際使用之月數相當於全年之比例計算之，不滿1月者，以
    月計。」），依上開說明扣除折舊後，實際受損之零件費用
    則為32,934元（元以下四捨五入，下同）。另工資23,010元
    部分不生折舊問題，一併加計後，系爭車輛之合理修復費用
    為55,944元。　
四、綜上所述，原告依民法第191條之2條、第196條及保險代位
    之規定，訴請被告給付55,944元，及自110年3月19日起至清
    償日止，按年息百分之5計算之遲延利息，洵屬正當，應予
    准許；逾此範圍之請求，則屬無據，應予駁回。
五、本件事證已臻明確，本案其餘攻擊方法及所舉證據，經審酌
    結果，與本件判決結論均無影響，爰不一一論述，附此敘明
    。
六、本件係適用簡易程序所為被告一部敗訴之判決，應適用民事
    訴訟法第389條第1項第3款規定，就原告勝訴部分依職權宣
    告假執行。
七、訴訟費用負擔之依據：民事訴訟法第79條。
中　　華　　民　　國　　111 　年　　6 　　月　　30　　日
                  臺南簡易庭  法  官  吳金芳
以上正本係照原本作成。
如不服本判決，應於送達後20日內，向本院提出上訴狀並表明上
訴理由（須附繕本），如於本判決宣示後送達前提起上訴者，應
於判決送達後20日內補提上訴理由書（須附繕本）。　
中　　華　　民　　國　　111 　年　　6 　　月　　30　　日
                              書記官  李崇文